臺灣雲林地方法院民事簡易判決
110年度簡字第10號
原      告  陳素玉  
被      告  方宗坤  
上列被告因公共危險等案件，經原告提起損害賠償之刑事附帶民
事訴訟（108年度虎交簡附民字第2號），經本院刑事庭裁定移送
前來，本院於民國110年4月26日言詞辯論終結，判決如下：
    主  文
原告之訴及假執行之聲請均駁回。
訴訟費用由原告負擔。
　　事實及理由
一、按訴狀送達後，原告不得將原訴變更或追加他訴。但有擴張
    或減縮應受判決事項之聲明者，不在此限，民事訴訟法第25
    5條第1項第3款定有明文。原告於起訴狀請求判決被告應給
    付原告新臺幣(下同)865,000元，及自刑事附帶民事起訴狀
    送達翌日起至清償日止按週年利率5%計算之利息，嗣於民國
    109年4月15日本院審理時就上開金額改請求為833,550元，
    復於109年8月19日本院審理時再改請求為1,077,356元，末
    於110年4月26日又改請求為345,606元，乃屬擴張、減縮應
    受判決事項之聲明，參諸上開規定，應予准許。  
二、原告起訴主張：被告於108年8月15日下午2至3時許，在其友
    人位於雲林縣二崙鄉永定村之住處內飲用高粱酒若干後，竟
    仍於同日晚上7時許自上址酒後駕駛車牌號碼000-0000號自
    用小客車(下稱BDC-3737號自用小客車)欲返家而行駛於道路
    。迄至同日晚上7時11分許，其駕駛BDC-3737號自用小客車
    沿雲林縣二崙鄉154縣道由東往西方向行駛，行經雲林縣○○
    鄉○○村○○000號前時，竟疏未注意車前狀況，而自後追撞同
    向同車道前方由原告所騎乘之車牌號碼000-000號普通重型
    機車(下稱系爭機車)，致原告人車倒地，並受有頭部外傷及
    顏面部多處擦傷及口腔撕裂傷、右手肘撕裂傷、左手及右下
    肢擦傷、右上門齒及右下側門齒牙冠牙根斜向斷裂，左上門
    齒牙冠局部斷裂，左下正中門齒和右下正中門齒及右下側門
    齒牙冠局部斷裂等傷害。原告因本件車禍事故截至109年7月
    27日止，計有已支出醫療費用36,386元（已扣除證明書費6,
    600元)、將來之醫療費用385,000元、往返醫療院所車資19,
    200元、醫療用品費用3,000元、看護費用36,000元、不能工
    作損害285,600元、車損12,670元及精神撫慰金30萬元之損
    害，扣除原告已領取強制汽車責任保險金732,250元後，尚
    受有共計345,606元之損害，爰依侵權行為損害賠償請求權
    提起本件訴訟等語。並聲明：
　㈠被告應給付原告345,606元，及自刑事附帶民事起訴狀送達翌
    日起至清償日止按週年利率5%計算之利息。
　㈡願供擔保，請准宣告假執行。
三、被告則以：對原告所主張本件車禍事故之發生經過不爭執，
    且同意賠償原告支出截至109年7月27日止共計36,386元醫療
    費用、往返醫療院所車資19,200元、受讓系爭機車回復原狀
    費用12,670元。另就原告請求賠償將來醫療費用、看護費用
    、不能工作損害部分，應以醫院鑑定為據，並同意看護費用
    以每月12,000元(每日400元)、不能工作損害以每月23,800
    元做為計算基準，而醫療用品費用部分如係醫囑則同意賠償
    。另原告請求賠償之精神慰撫金金額過高，請求酌減等語，
    資為抗辯。並聲明：
　㈠原告之訴及其假執行之聲請均駁回。
　㈡如受不利判決，願反供擔保請准免假執行。　
四、兩造不爭執之事實： 
　㈠被告於108年8月15日下午2至3時許間，在其友人位於雲林縣
    二崙鄉永定村之住處內飲用高粱酒若干後，明知服用酒類後
    不能駕駛動力交通工具，竟未待體內酒精成分退去，仍於同
    日晚上7時許，自上址駕駛BDC-3737號自用小客車欲返家而
    行駛於道路。迄至同日晚上7時11分許，其駕駛BDC-3737號
    自用小客車沿雲林縣二崙鄉154縣道由東往西方向行駛，行
    經雲林縣○○鄉○○村○○000號前時，本應注意車前狀況，並隨
    時採取必要之安全措施，而依當時天候陰、夜間有照明、柏
    油路面乾燥、無缺陷、無障礙物、視距良好等情況，客觀上
    並無不能注意之情事，竟疏未注意及此，自後追撞同向同車
    道前方由原告所騎乘之系爭機車，致原告受有頭部外傷及顏
    面部多處擦傷及口腔撕裂傷、右手肘撕裂傷、左手及右下肢
    擦傷、右上門齒及右上側門齒牙冠牙根斜向斷裂，左上門齒
    牙冠局部斷裂，左下正中門齒和右下正中門齒及右下側門齒
    牙冠局部斷裂等傷害。嗣經警據報到場處理，且於同日晚上
    7時43分許，當場對被告施以吐氣式酒精濃度測試，測得其
    吐氣酒精濃度達每公升1.36毫克，始悉上情。被告上開犯行
    ，經本院以109年度交簡上字第2號判決被告駕駛動力交通工
    具而吐氣所含酒精濃度達每公升0.25毫克以上，累犯之犯行
    ，經處有期徒刑6月，如易科罰金，以1千元折算1日。又因
    過失傷害人之身體，處有期徒刑5月，如易科罰金，以1千元
    折算1日。應執行有期徒刑10月，如易科罰金，以1千元折算
    1日確定在案。
  ㈡原告因本件車禍自108年8月15日起至109年7月27日止，共計
    支出醫療費用43,046元，扣除依法不得請求之證明書費6,66
    0元後，總計支出醫療費用為36,386元，被告同意賠償。
  ㈢被告同意賠償原告往返醫療院所交通費用19,200元。
  ㈣如認原告因本件車禍致不能自理日常生活而需專人看護，以
    每月12,000元（每日400元）作為看護費用之計算基準。
  ㈤如認原告因本件車禍致不能工作，以每月23,800元（每日793
    元）作為不能工作損害之計算基準。
  ㈥被告同意賠償原告所受讓之系爭機車回復原狀費用12,670元
    。
  ㈦兩造呈報職業、教育、收入等身分經濟狀況，及卷附稅務電
    子閘門財產所得調件明細表。
　㈧原告業已受領強制汽車責任保險金732,250元。　
  ㈨本院109年度交簡上字第2號全部刑事卷。
五、本件兩造所爭執之處，應在於：
  ㈠原告因本件車禍可得請求被告賠償將來醫療費用之項目、數
    額為何？
  ㈡原告因本件車禍可得請求被告賠償之看護費用為何？
  ㈢原告請求被告賠償醫療用品費用即青草店3,000 元，於法是
    否有據？
  ㈣原告因本件車禍可得請求被告賠償之不能工作損害為何？
  ㈤原告請求被告賠償之精神慰撫金是否過鉅？
六、按因故意或過失，不法侵害他人之權利者，負損害賠償責任
    ，民法第184 條第1 項前段定有明文。再不法侵害他人之身
    體或健康者，對於被害人因此喪失或減少勞動能力或增加生
    活上之需要時，應負損害賠償責任；不法侵害他人之身體、
    健康、名譽或自由者，被害人雖非財產上之損害，亦得請求
    賠償相當之金額；不法毀損他人之物者，被害人得請求賠償
    其物因毀損所減少之價額，同法第193 條第1 項、第195 條
    第1 項、第196 條分別定有明文。經查，原告因被告上開過
    失傷害行為，致受有頭部外傷及顏面部多處擦傷及口腔撕裂
    傷、右手肘撕裂傷、左手及右下肢擦傷、右上門齒及右上側
    門齒牙冠牙根斜向斷裂，左上門齒牙冠局部斷裂，左下正中
    門齒和右下正中門齒及右下側門齒牙冠局部斷裂等傷害之情
    ，業如前述，乃構成侵權行為，揆之上開法律規定可知，被
    告自應負損害賠償責任。茲就原告請求之金額分別審核如下
    ：
　㈠醫療費用、往返醫療院所交通費用、受讓系爭機車之回復原
    狀費用部分：
　　原告主張其因本件車禍而自108年8月15日起至109年7月27日
    止，共計支出醫療費用43,046元，扣除依法不得請求之證明
    書費6,660元後，總計支出醫療費用為36,386元，並因而支
    出往返醫療院所交通費用19,200元，及受讓系爭機車之回復
    原狀費用12,670元，而總計受有68,256元（計算式：36,386
    ＋19,200＋12,670＝68,256）之損害等語，業據其提出醫療費
    用收據、免用統一發票收據、行車執照、免用統一發票、授
    權書等為證，復為被告所不爭執，自堪信為真實，是原告請
    求被告賠償其上開68,256元之損害，核屬有據，應予准許。
　㈡將來醫療費用部分：
　　原告主張其因本件車禍致其右上門齒及右上側門齒牙冠牙根
    斜向斷裂，左上門齒牙冠局部斷裂，左下正中門齒和右下正
    中門齒及右下側門齒牙冠局部斷裂，而需日後植牙7顆，以
    每顆植牙費用55,000元計算，共需支出將來醫療費用為385,
    000元等語，業據其提出診斷書、銘恩牙醫診所費用估價單
    等為證，被告並不否認原告因本件車禍致受有上開牙齒斷裂
    而需贋復之情，惟辯稱：贋復之情況及費用應以醫院鑑定為
    據等語，本院乃檢送原告歷次就診醫療院所即信安牙醫診所
    、新容皮膚科診所、杏泰診所、中道牙醫診所、長榮診所、
    彰化基督教醫療財團法人雲林基督教醫院、國立成功大學醫
    學院附設醫院斗六分院、國立臺灣大學醫學院附設醫院雲林
    分院、佛教慈濟醫療財團法人大林慈濟醫院、遠揚牙醫診所
    之病歷、影像光碟等囑託彰化基督教醫療財團法人彰化基督
    教醫院（下稱彰化基督教醫院）鑑定，該院鑑定完畢，並檢
    送110年3月3日鑑定報告書到院，依該鑑定報告書所載：「…
    待鑑定事項：…㈢原告因本件車禍所致牙齒斷裂部分是否需以
    植牙方式始得予以復膺？如是，則以一般中等品質為據，此
    部分總計所需支出植牙費用為何?如非需以植牙方式始得復
    膺，則此部分復膺方式為何?總計所需支出復膺費用（以一
    般中等品質為據）為何？鑑定意見：代為鑑定事項第㈢點：
    牙科部回覆 病人因車禍致牙齒斷裂之情況，並不一定須以
    植牙方式贋復，其得以製作傳統假牙方式為之。若係以植牙
    方式，建議須植二顆牙，一顆約新台幣（下同）八萬元，惟
    植牙前會先評估骨頭狀況並以電腦斷層實際測量，如須補骨
    粉則應另給付二萬元至五萬元；若係以製作傳統假牙方式，
    建議至少須製作四顆假牙，一顆約壹萬元。…」，有彰化基
    督教醫院110年3月3日鑑定報告書附卷可考，復為兩造所不
    爭執，可見原告因本件車禍致上開牙齒斷裂雖有贋復之必要
    ，惟贋復之方式非必須以植牙方式為之，其贋復方式可以製
    作傳統假牙方式為之，至少須製作4顆假牙，1顆約1萬元等
    情甚明，則原告主張其需日後植牙7顆等語，即乏所據，殊
    難憑採。又原告既因本件車禍致上開牙齒斷裂，而有以製作
    至少4顆傳統假牙方式贋復之必要，已如上述，故據此計算
    ，原告因本件車禍致上開牙齒斷裂所需贋復之必要費用為40
    ,000元（計算式：4×10,000＝40,000），是原告可得請求被
    告賠償其斷裂牙齒之贋復必要費用為4萬元，逾此範圍所為
    之請求，即屬無據，要難准許。
　㈢醫療用品費用部分：
　　原告主張其因本件車禍為治療傷勢，致支出青草店3,000元
    ，被告自應賠償等語，雖據其提出免用統一發票收據為證，
    然原告就其需以青草治療傷勢一事，迄今仍未提出醫囑或診
    斷證明書等為據，尚難認原告有支出此部分費用之必要，是
    原告請求醫療用品費用3,000元，核屬無據，不應准許。
　㈣看護費部分：
　⒈按親屬代為照顧被害人之起居，固係基於親情，但親屬看護
    所付出之勞力並非不能評價為金錢，雖因二者身分關係而免
    除被害人之支付義務，惟此種基於身分關係之恩惠，自不能
    加惠於加害人，故由親屬看護時雖無現實看護費之支付，仍
    應比照一般看護情形，認被害人受有相當於看護費之損害，
    命加害人賠償，始符民法第一百九十三條第一項所定「增加
    生活上需要」之意旨（最高法院89年度台上字第1749號、94
    年度台上字第1543號裁判意旨參照），是原告如有由他人照
    護之必要，縱實際由親屬照護，仍得比照一般看護之情形，
    評價為金錢認原告受有相當於看護費之損害，命被告賠償。
　⒉原告復主張其因本件車禍致不能自理日常生活3個月，而由其
    女兒看護，以每月12,000元（每日400元）作為看護費用之
    計算基準，而受有共計36,000元之看護費損害等語，據其提
    出診斷書為證，而被告並不否認原告因本件車禍所致傷勢，
    而有人看護之必要，惟陳稱：原告所需看護時間應以醫院鑑
    定為據等語，本院遂檢送原告上開歷次就診醫療院所之
　　病歷、影像光碟等囑託彰化基督教醫院鑑定，該院鑑定完畢
    ，並檢送110年1月14日失能鑑定報告書到院，依該鑑定報告
    書所載：「… 代為鑑定事項如下：㈠原告於住院期間是否不
    能自理日常生活而需專人看護？如需專人看護，全日或半日
    ？㈡原告於住院後是否亦不能自理日常生活而需專人看護？
    如需專人看護，所需看護期間為何？全日或半日？…
　　代為鑑定事項第㈠、㈡…點：⒈代為鑑定事項第㈠點：依據個案
    病情、相關就診資料及醫學常理綜合判斷，鑑定個案傷病後
    當日於雲林基督教醫院急診觀 察治療，經醫師判斷無住院
    需求且當日出院。考量受傷初期可能受有頭暈、傷口疼痛、
    軟組織腫脹、病程進展變化之情，建議當日需全日專人陪同
    看護。⒉代為鑑定事項第㈡點：個案出院返家後，因頭部外傷
    及急診 傷口處置影響，可能衍生疼痛、意識改變、手腳無
    力、頭痛嘔 吐之不適、日常生活自理能力下降等情形，建
    議傷病後一個月內專人全日照料；傷病後第二暨第三個月專
    人半日照料協助。…」，有彰化基督教醫院110年1月14日失
    能鑑定報告書附卷可考，復為兩造所不爭執，可見原告因本
    件車禍致於住院期間，及傷病後1個月內需專人全日照料、
    第2及第3個月專人半日照料協助等情至明。而原告因本件車
    禍於當日治療後即出院，為兩造所不爭執，則原告主張其於
    受傷當日，及傷後需看護全日1個月、看護半日2個月部分，
    即屬有據，自應准許，逾此部分之主張要乏所據，尚難憑採
    。又兩造同意看護費用以每月12,000元（每日400元）為計
    算基準，依此計算，原告請求被告賠償其24,400元（計算式
    ：400＋12,000＋(400÷2 ×60)＝24,400）之看護費用損害部分
    ，為有理由，應予准許，逾此範圍之主張，為無理由，應予
    駁回。
　㈤不能工作損害部分：
  ⒈原告主張其因本件車禍受傷，致不能工作1年，以每月23,800
    元計算，而受有不能工作之損害共計285,600元之損害等語
    ，固據其提出診斷書為證，被告並不否認原告有因本年車禍
    而不能工作之情，惟辯稱：原告不能工作時間應以醫院鑑定
    為據等語，本院乃檢送原告上開歷次就診醫療院所之病歷、
    影像光碟等囑託彰化基督教醫院鑑定，該院鑑定完畢，並檢
    送110年1月14日失能鑑定報告書到院，依該鑑定報告書所載
    ：「…代為鑑定事項如下：…㈣原告因本件車禍所受傷勢致其
    不能工作之期間為何？代為鑑定事項第…㈣點：…⒊代為鑑定事
    項第㈣點：個案本次事故所致傷害部分影響其生活獨立性，
    傷害病史中，可能影響工作能力之重要診斷為頭部外傷。根
    據美國醫學會工作能力評估和重返工作崗位指引中提及，腦
    部受傷個案之醫療穩定時間為距受傷日6個月，依此推算，
    估計個案因本件車禍致不能工作之合理休養期間爲民國108
    年08月15日至109年02月14日止。」，有彰化基督教醫院110
    年1月14日失能鑑定報告書附卷可考，復為兩造所不爭執，
    可見原告因本件車禍致不能工作期間為距受傷日6個月之情
    至明。
　⒉承上所述，原告因本件車禍致不能工作期間為距受傷日6個月
    ，則原告請求被告應賠償其距受傷日6個月內，因傷之不能
    工作損害，即屬有據，應予准許，逾此範圍所為之請求，即
    屬無據，不應准許。又卷可考，而兩造並不否認如認原告因
    本件車禍致不能工作時，則同意以每月23,800元（每日793
    元）作為不能工作損害之計算基準之情，則據此計算，原告
    可得請求被告賠償其不能工作損害總計為142,800元（計算
    式：23,800×6＝142,800），逾此範圍所為之請求，即屬無據
    ，要難准許。
　㈥精神慰撫金部分：
    本院斟酌原告為國中畢業，事發前從事擺攤工作，名下有3
    筆不動產，及僅有1台車輛，於107年度並未申報任何所得（
    見卷附原告稅務電子閘門財產所得調件明細表），因本件車
    禍受有頭部外傷及顏面部多處擦傷及口腔撕裂傷、右手肘撕
    裂傷、左手及右下肢擦傷、右上門齒及右上側門齒牙冠牙根
    斜向斷裂，左上門齒牙冠局部斷裂，左下正中門齒和右下正
    中門齒及右下側門齒牙冠局部斷裂等傷害，而需專人看護全
    日1個月、半日2個月，且原告於6個月內無法工作，其身體
    、精神痛苦甚大，而被告為高中畢業，從事餐飲業工作，每
    月收入約2萬餘元，名下僅有1台年份久遠車輛，於107年度
    並未申報任何所得（見卷附被告稅務電子閘門財產所得調件
    明細表）。被告因上開過失致生本件車禍，然被告犯後承認
    有上開過失行為，僅因無法賠償原告請求之金額，而無法和
    解等情，是本院衡酌兩造之身分地位、教育程度、經濟能力
    、被告加害情形、原告身體及精神所受痛苦之程度以及其他
    一切情狀，認為原告之精神慰撫金數額以200,000元為適當
    ，是原告請求被告賠償其精神慰撫金200,000元，即屬有據
    ，應予准許，逾此部分之主張要屬無據，應予駁回。
七、末按保險人依本法規定所為之保險給付，視為被保險人損害
    賠償金額之一部分；被保險人受賠償請求時，得扣除之；本
    法所稱被保險人，指經保險人承保之要保人及經該要保人同
    意使用或管理被保險汽車之人；本法所稱加害人，指因使用
    或管理汽車造成汽車交通事故之人；強制汽車責任保險法第
    32條、第9 條第2 項、第10條第1 項分別定有明文。本件被
    告為前開交通事故之肇事者，及依法投保強制汽車責任保險
    之人，且原告已受領強制汽車責任保險金732,250元等事實
    ，已如前述，並為兩造所不爭執，依前開規定，原告所受領
    之保險金額自應視為被告損害賠償金額之一部。是原告得請
    求被告賠償之金額475,456元(計算式:68,256＋40,000＋24,40
    0＋142,800＋200,000＝475,456）扣除已領取之強制汽車責任
    保險金732,250元後，並無餘額。依此，原告依侵權行為之
    關係，請求被告應給付原告345,606元及法定遲延利息，為
    無理由，應予駁回。至於原告所領取超過上述損害賠償金額
    部分，因強制汽車責任保險制度具有社會保險之色彩，個案
    理賠金額乃社會保險保障人民受補償之最低金額，倘有超過
    被害人實際損害部分，亦應經由全體國民參與此一制度以其
    等繳納之保險費，將風險平均分攤至每一被保險人，不生保
    險理賠後，再向受益人索回或向加害人求償問題，附此敘明
    。
八、綜上所述，原告依侵權行為之法律關係，所得請求被告賠償
    475,456元之金額，既已因強制汽車責任保險金732,250元之
    給付而獲得滿足，則原告請求被告應給付其345,606元，及
    自刑事附帶民事訴訟起訴狀繕本送達翌日即109年1月7日起
    至清償日止，按週年利率5%計算之利息，為無理由，應予駁
    回。又原告之訴既經駁回，其假執行之聲請亦失所附麗，應
    併予駁回。
九、本件事證已臻明確，兩造其餘主張及攻擊防禦方法與證據，
    經本院斟酌後，與本件判決結果已不生影響，故不一一論列
    ，附此敘明。
十、訴訟費用負擔之依據：民事訴訟法第78條。　
中　　華　　民　　國　　110 　年　　5 　　月　　10　　日
                  民事簡易庭    法  官  陳秋如
以上正本係照原本作成。
如對本判決上訴，須於判決送達後20日內向本院提出上訴狀（需
附繕本）。如委任律師提起上訴者，應一併繳納上訴審裁判費。
中　　華　　民　　國　　110 　年　　5 　　月　　10　　日
                                書記官　李松坤